臺灣臺中地方法院小額民事判決
110年度豐國小字第3號
原      告  孫佳薇  
被      告  臺中市養護工程處

法定代理人  彭岑凱  
訴訟代理人  林祐任  
上列當事人間請求國家賠償事件，本院於民國110年10月14日言
詞辯論終結，判決如下：
    主      文
原告之訴駁回。
訴訟費用新臺幣1,000元由原告負擔。 
    事實及理由
一、原告主張：原告於民國108年12月19日騎乘車牌號碼000-000
    號普通重型機車（下稱系爭機車），行經臺中市西屯區臺灣
    大道3段與惠來路3段路口時，因路面（下稱系爭路面）不平
    整且有人孔蓋，致系爭機車經過該處後龍頭不斷搖晃，原告
    因而摔車，造成系爭車輛受損及原告四肢、臉部、肚子等處
    受傷，因而支出醫療費用新臺幣（下同）31,510元、車損18
    ,277元，並受有薪資損失32,000元，以上合計為81,787元。
    又原告向被告請求國家賠償，經被告函覆系爭路面並未發現
    立即危險性坑洞，且原告行經路口途中發現號誌變換為黃燈
    方才加速通過，始導致原告跌倒等原因，而拒絕賠償。然原
    告騎乘系爭機車經過上開口時雖有稍微加速，惟時速僅40至
    50公里，並未超速行駛，原告嗣後亦多次行經上開路口查看
    ，系爭路面確實不平整，是被告確有公共設施管理不當等情
    ，爰依國家賠償法之規定，請求被告賠償原告81,787元等語
    ，並聲明：被告應給付原告81,787元。
二、被告則以：
　㈠原告雖主張因系爭路面不平整，致系爭機車龍頭一直搖晃摔
    車受傷，然經檢視系爭路面並無明顯高低落差，原告自應具
    體指出系爭路面係何處不平整致原告摔車受傷，非泛指系爭
    路面不平整，蓋上開路口未曾發生機車騎士因路面不平整而
    行車不穩致摔車之情形，原告應就其確因系爭路面不平整而
    摔倒受傷，且兩者間具有因果關係等事實負舉證責任。另依
    本件道路交通事故初步分析研判表之記載，肇事原因依現有
    跡證亦尚難客觀分析，又原告於起訴狀中亦自陳其經過該路
    口時，因號誌轉為黃燈，其因而加速行駛等情，則原告行經
    路口非但未減速慢行，反加速行駛，顯有違反道路交通安全
    規則第94條第3項、102條第1項第1款，及道路交通標誌標線
    號誌設置規則第206條第4款之規定，其顯係因自身駕駛行為
    因素操作不當而摔車，並非系爭路面所致。
　㈡依道路交通標誌標線號誌設置規則第152條第2項之規定可知
    ，一般道路之標誌標線在不影響行車安全之情形下，路面可
    容許之高低落差為2.5公分。而觀本件事故現場照片所示，
    系爭路面無明顯高低落差，未有原告所稱路面不平整之情形
    ，且與上開規定相符，尚屬合理安全之範圍，依一般機車正
    常行進速度，於系爭路面差均不致發生摔倒之情形，且本件
    事故現場亦無原告所稱之坑洞，是被告對系爭路面管理並無
    欠缺。則原告摔倒受傷，與系爭路面之設置或管理間並無因
    果關係等語，資為抗辯。並聲明：原告之訴駁回。
三、本院得心證之理由：
  ㈠按公有公共設施因設置或管理有欠缺，致人民生命、身體或
    財產受損害者，國家應負損害賠償責任，國家賠償法第3條
    第1項定有明文。是以國家賠償法第3條第1項國家賠償責任
    之發生，須客觀上公有公共設施之設置或管理有欠缺為前提
    ，倘國家對於公有公共設施之設置或管理並無欠缺，縱人民
    受有損害，國家自不負賠償責任。所謂設置有欠缺，係指公
    有公共設施於建造之初即存有瑕疵而言，於該公共設施設置
    時即已存在者；所謂管理有欠缺，係指設置建造後未善為保
    管，怠為修護致該物發生瑕疵，復未為必要之防護措施，致
    使該公共設施欠缺通常應具備之安全性而言。又人民依上開
    規定請求國家賠償，必須人民之生命、身體或財產所受之損
    害，與公有公共設施之設置或管理之欠缺，具有相當因果關
    係，始足當之。亦即在公有公共設施因設置或管理有欠缺之
    情況下，客觀觀察，通常會發生損害者，即為有因果關係。
    如必不生該等損害或通常亦不生該等損害者，則不具有因果
    關係（最高法院88年度台上字第1666號、95年度台上字第92
    3號判決要旨參照）。再按國家賠償法第3條規定之國家賠償
    責任，固採無過失主義，即以該公共設施之設置或管理有欠
    缺，並因此欠缺致人民受有損害為其構成要件，不須以管理
    或設置機關有過失為必要，惟原告仍須就被告對該公共設施
    之設置或管理有欠缺之事實，負舉證責任。
  ㈡原告主張其於108年12月19日騎乘系爭行經臺中市西屯區臺灣
    大道3段與惠來路3段路口時，因故摔倒，以致原告受有傷害
    、系爭機車受有車損等節，業據其提出臺中市政府警察局道
    路交通事故當事人登記聯單、系爭機車行照等件為憑，並引
    用其向被告請求國家賠償時所提出之照片資料（見本院卷第
    97至105頁）等件為證，且經本院調取警方之蒐證資料（含
    道路交通事故現場圖、道路交通事故調查報告表及補充資料
    表、道路交通事故談話紀錄表、蒐證照片、初步分析研判表
    ）核閱屬實，堪認原告於前揭時、地，確有騎乘機車摔車之
    事實無訛。
  ㈢原告雖主張：係因系爭路面不平整且有人孔蓋，致系爭機車
    經過該處時，龍頭不斷搖晃，伊因而摔車等語，然為被告所
    否認，且以前詞置辯。經查：
　1.原告於本院110年10月14日審理時陳稱：系爭機車不只壓到
    人孔蓋，該處還有路面不平，位置就如伊當庭於本院101頁
    圈起之處，伊騎過去時有煞車，機車的龍頭就一直搖晃等語
    。然原告當庭圈示處之範圍甚廣，原告復未能提出監視錄影
    畫面佐證系爭機車經過之確實路徑，則系爭機車是否確因車
    輪碾壓前開圈示處而造成機車搖晃，已屬有疑。再觀之警方
    所繪製之現場圖，上述原告當庭標示範圍之人孔蓋，係位在
    臺灣大道之公車專用道往西延伸之位置，然系爭機車倒地後
    所造成之刮地痕起點，與前述人孔蓋則相隔公車候車亭之寬
    度、臺灣大道最外側之兩個車道，並已往北通過臺灣大道進
    入惠來路之路口，有道路交通事故現場圖在卷可參（見本院
    卷第39頁），換言之，縱使依原告所述系爭機車行經之上開
    位置，至機車摔跌之處，至少相距臺灣大道之3個車道寬，
    並非緊鄰系爭路面及人孔蓋，實難認原告係因騎乘機車碾壓
    前述地點之不平路面及人孔蓋而造成摔跌。
　2.原告於本院審理時又稱：伊尚未通過臺灣大道路口時就先加
    速，騎到一半遇到人孔蓋後就煞車，系爭機車遂左右搖晃等
    語，亦即，原告於行經事發路口時，先加速行進，隨即又煞
    車減速，再由卷附之道路交通事故現場圖所示，系爭機車倒
    地後所形成之刮地痕長達11.8公尺，足徵原告之車速並非緩
    慢，則其此揭行進方式，自可能造成機車晃動、不穩之情形
    ，故被告所辯：係因原告自身駕駛行為因素操作不當而摔車
    等語，即非無憑。
　3.從而，原告既無法提出監視錄影畫面等證據，證明系爭機車
    確有車輪行經碾壓系爭路面及人孔蓋等處，且原告之車速及
    操作方式本即具有危險性，則被告就系爭路面及人孔蓋之設
    置、管理有無欠缺，與系爭事故間，難認有相當因果關係，
    依前揭說明，原告就其所受損害，自不得向被告請求賠償。
四、從而，原告依國家賠償法之規定，請求被告賠償原告81,787
    元，為無理由，應予駁回。
五、本件事證已臻明確，兩造其餘之攻擊防禦方法及所提證據，
    於判決結果不生影響，爰不一一論列，併此敘明。
六、訴訟費用負擔之依據：民事訴訟法第78條。並依同法第436
    條之19第1 項規定，確定訴訟費用額為第一審裁判費1,000 
    元由原告負擔。
中　　華　　民　　國　　110 　年　　10　　月　　29　　日
                  豐原簡易庭    法  官  廖弼妍
如不服本判決，應於判決送達後20日內，以判決違背法令為理由
，向本院提出上訴狀並表明上訴理由（上訴理由應表明：一、原
判決所違背之法令及其具體內容；二、依訴訟資料可認為原判決
有違背法令之具體事實），如於本判決宣示後送達前提起上訴者
，應於判決送達後20日內補提上訴理由書（須附繕本）
以上為正本係照原本作成。
中　　華　　民　　國　　110 　年　　10　　月　　29　　日
                                書記官  陳貴卿